【裁判字號】    92,婚,496
【裁判日期】    921021
【裁判案由】    確認婚姻關係不存在
【裁判全文】
臺灣士林地方法院民事判決  九十二年度婚字第四九六號
    原      告  乙○○
    被      告  甲○○
右當事人間請求確認婚姻關係不存在事件，於民國九十二年十月七日言詞辯論終結，
本院判決如左：
    主      文
確認原告與被告間之婚姻關係不存在。
訴訟費用由被告負擔。
    事      實
甲、原告方面：
  一、聲明：如主文所示。
  二、陳述：兩造於民國（下同）五十五年三月同居，並未舉行公開儀式結婚，亦未
      宴客，僅持結婚證書至戶政事務所辦理登記，依法兩造間之婚姻關係自不成立
      ，為此請求判決確認兩造間婚姻關係不存在。
  三、證據：提出戶籍謄本、離婚協議書影本為證，並聲請訊問證人羅陳玉。
乙、被告方面：
  一、聲明：原告之訴駁回。
  二、陳述：兩造有結婚證書，雙方家長也都有見面及舉行簡單儀式、吃飯。
  三、證據：提出結婚證書、剪報乙紙、臺灣桃園地方法院檢察署檢察官九十二年度
      偵字第八五三五號不起訴處份書（以上均影本）為證。
    理      由
一、按確認法律關係之訴，非原告有即受確認判決之法律上利益者，不得提起，民事
    訴訟法第二百四十七條第一項前段定有明文。又結婚，應有公開儀式及二人以上
    之證人，經依戶籍法為結婚之登記者，推定其已結婚，民法第九百八十二條亦定
    有明文。本件兩造已依戶籍法為結婚之登記，有戶籍謄本附卷可稽，揆諸前開規
    定，兩造於法律上業經推定為已結婚，而有婚姻關係存在，且在未有反證推翻兩
    造之婚姻關係前，兩造間夫妻之法律關係即繼續存在，是本件原告起訴確認兩造
    婚姻關係不存在，應認其有即受確認判決之法律上利益，合先敘明。
二、本件被告雖抗辯兩造立有結婚證書，兩造家長也都有見面及舉行簡單儀式、吃飯
    等情，並提出結婚證書為證，惟原告主張兩造雖於五十六年間簽立結婚證書，惟
    未舉行結婚之公開儀式，僅持結婚證書至戶政事務所辦理結婚登記之事實，業據
    其提出與所述相符之戶籍謄本為證，並經證人即原告之母羅陳玉到庭證稱：「（
    兩造如何辦理結婚？）沒有辦理，沒有做餅也沒有請客，只有住在一起而已。（
    兩造書立結婚證書乙事，是否知情？）知道，當時兩造住在一起，也生了二個子
    女，為了不讓人說子女是私生子，不得已才辦理結婚登記。（結婚證書是由何人
    書寫的？）是我先生寫的，要被告父、母蓋章的，因為兩造都不願意辦理也沒有
    請客、吃飯、聘金等儀式。（被告說有雙方家長見面、簡單儀式及吃飯，有何意
    見？）都沒有，也沒有人來提親。」等語綦詳（本院九十二年十月七日言詞辯論
    筆錄參照），足認兩造未舉行結婚之法定公開儀式，其結婚之形式要件即有未備
    ，從而，原告訴請確認兩造間之婚姻關係不存在，洵屬有據，應予准許。
三、兩造其餘主張及所提證據與本院上開論斷無涉或無違，不予贅述。
四、據上論結，本件原告之訴為有理由，依民事訴訟法第七十八條判決如主文。
中      華      民      國    九十二    年      十      月     二十一   日
                                      臺灣士林地方法院家事法庭
~B法      官  陳麗芬
右為正本係照原本作成。
如對本判決上訴應於判決送達後廿日向本院提出上訴狀。
中      華      民      國    九十二    年      十      月     二十一   日
~B法院書記官  李明章


司法院資訊處製作；財團法人民間司法改革基金會備份。
